最高法院民事裁定　　　　　　　九十六年度台聲字第二一九號
聲　請　人　甲○○
訴訟代理人　陳萬發律師
上列聲請人因與相對人乙○○等間請求拆除地上物等事件，對於
中華民國九十五年十二月七日本院裁定（九十五年度台上字第二
七五七號），聲請再審，本院裁定如下：
    主  文
聲請駁回。
聲請訴訟費用由聲請人負擔。
    理  由
本件聲請人對於本院九十五年度台上字第二七五七號確定裁定（
下稱原確定裁定）以有民事訴訟法第四百九十六條第一項第一款
、第二款、第十二款、第十三款規定之情形，聲請再審，係以：
(一)系爭土地上之地上物並非聲請人所建造，前程序判令聲請人拆
除，有不適用法規之顯有錯誤。(二)兩造間就一樓空地有分管之默
示合意，前程序以聲請人舉證不足為由，未予採認，有不適用證
據法規之顯有錯誤。(三)依第一審法院履勘筆錄記載，聲請人並無
占用前程序第二審判決附圖Ｂ所示部分，前程序竟認定聲請人自
承占有該Ｂ部分，有不依證據認定之不適用證據法規之顯有錯誤
。(四)系爭土地共有人已就空地部分簽立「增建協議書」，前程序
未依此和解協議書為裁判，且避而不論，有不依卷證之不適用證
據法規之顯有錯誤，亦有民事訴訟法第四百九十六條第一項第十
二款之再審事由。(五)前程序未審酌協議書之約定，而以協議書約
定以外之理由，判決駁回聲請人之第二審上訴，有判決不適用法
則之違背法令，並有民事訴訟法第四百九十六條第一項第十三款
之再審事由。(六)相對人於第一審即援引增建協議書內容，作為攻
擊防禦方法之一，而聲請人於第三審上訴理由援引該增建協議書
內容，原確定裁定竟認聲請人係於第三審提出新攻擊防禦方法而
不予准許，原確定裁定有矛盾不一致之違誤。(七)相對人丙○○於
本件訴訟繫屬中之民國九十五年十二月十五日將其所有之系爭土
地應有部分及地上房屋讓與訴外人黃清雄等三人，原確定裁定未
審酌丙○○是否仍為適格之當事人，適用法規似有錯誤云云，為
其論據。
查原確定裁定理由係認聲請人之第三審上訴未合法表明上訴理由
，其上訴為不合法，及附帶指明聲請人於上訴第三審後就關於「
增建協議書」所為之抗辯，乃屬本件拆除地上物等事件之本訴部
分在第三審所提出之新攻擊防禦方法，依民事訴訟法第四百七十
六條第一項規定意旨，第三審法院不得予以審酌，並因而於裁定
主文諭示聲請人之第三審「上訴駁回」，原確定裁定無判決理由
與主文矛盾之情事。又訴訟繫屬中為訴訟標的之法律關係，雖移
轉於第三人，於訴訟無影響，民事訴訟法第二百五十四條第一項
前段定有明文。本件相對人丙○○縱於訴訟繫屬中將其所有系爭
土地應有部分及地上房屋讓與訴外人黃清雄等人，於本件訴訟亦
無影響，原確定裁定亦無適用法規顯有錯誤之情事。至聲請人上
開第(一)至第(五)項所主張之理由，均屬對於前程序第二審確定判決
不服之理由，亦難據以認原確定裁定有民事訴訟法第四百九十六
條第一項第一款、第十二款、第十三款之再審事由。本件再審之
聲請，自非有理由。
據上論結，本件聲請為無理由。依民事訴訟法第九十五條、第七
十八條，裁定如主文。
中　　華　　民　　國　九十六　年　　三　　月　二十三　日
                      最高法院民事第三庭
                          審判長法官  吳　正　一
                                法官  劉　福　聲
                                法官  黃　義　豐
                                法官  簡　清　忠
                                法官  謝　正　勝
      本件正本證明與原本無異
                                      書  記  官
中　　華　　民　　國　九十六　年    四  　月　  二    日
                                                      v
